【裁判字號】    95,小上,40
【裁判日期】    950711
【裁判案由】    給付租金
【裁判全文】
臺灣桃園地方法院民事判決              95年度小上字第40號
上  訴 人  甲○○
被 上訴人  孫秀蓉
上列當事人間請求給付租金事件，上訴人對於中華民國95年4 月
11日本院中壢簡易庭95年度壢小字第185 號第一審小額民事判決
提起上訴，本院判決如下：
    主  文
上訴駁回。
第二審訴訟費用新臺幣壹仟伍佰元由上訴人負擔。
    理  由
一、按對於小額程序之第一審裁判，得上訴或抗告於管轄之地方
    法院，其審判以合議行之。對於前項第一審裁判之上訴或抗
    告，非以其違背法令為理由，不得為之，民事訴訟法第436
    條之24定有明文。又按小額程序之第二審判決，有下列情形
    之一者，得不經言詞辯論為之：(2)依上訴意旨足認上訴為無
    理由者，民事訴訟法第436 條之29第2 款亦有明文。
二、本件上訴意旨略以：
（一）被上訴人前已就上訴人所有門牌號碼為桃園縣中壢市○○
      路10號房屋（下稱系爭房屋）之騎樓部分占用被上訴人所
      有坐落桃園縣中壢市○○段興南小段第227 之93地號土地
      （下稱系爭土地）之事實，向鈞院提起給付相當於租金之
      不當得利訴訟，並經鈞院以94年度壢小字698 號、94年度
      小上字第52號判決駁回被上訴人之訴並經確定在案（下稱
      前案），而被上訴人於前案上訴審中，確有提出以法定租
      賃關係為訴訟標的之請求，然前案上訴審之判決主文僅記
      載「上訴駁回」，未記載「追加之訴駁回」，足證被上訴
      人以法定租賃關係為請求之標的業經前案審酌，則依一事
      不再理及既判力之規定，被上訴人自不得於本件重覆起訴
      請求。原審判決理由欄所述與前案之認定矛盾不符，違背
      法令。
（二）縱認前案與原審之訴訟非屬同一事件，被上訴人於原審之
      起訴亦違背爭點效，上訴人就此業於原審提出答辯一狀中
      加以敘明，惟原審判決內並未提及，亦顯有判決不備理由
      之違法。
（三）系爭房屋係上訴人與訴外人游本鑫、游顯章3 人所共有，
      則被上訴人起訴自應對上開3 人為之，否則即屬當事人不
      適格。原審判決對當事人適格部分僅憑同意書為認定，未
      說明同意書與請求5 年期間租金之關聯性如何，亦有判決
      不備理由之違背法令。
（四）縱被上訴人得主張本件權利，亦有權利濫用之情形，仍應
      駁回其訴。
三、經查：系爭房屋雖為被告與訴外人游本鑫、游顯章共有，然
    依被上訴人所提之同意書，訴外人游本鑫、游顯章業已將系
    爭房屋之管理、使用權永久授與被上訴人，則被上訴人對上
    訴人提起本件訴訟請求起訴前5 年之租金，其當事人之適格
    自無欠缺。另前案被上訴人起訴時之訴訟標的係本於不當得
    利之法律關係，經前案之一審判決認定兩造間有法定租賃關
    係，故上訴人使用系爭土地有法律上之原因，而將被上訴人
    之請求駁回，被上訴人不服提起上訴後，始於上訴審追加依
    法定租賃關係請求給付租金，惟此追加部分業經前案第二審
    判決認定其追加於法未合而不能准許，並駁回其上訴，而因
    被上訴人追加之訴不應准許乙節，既於前案第二審判決之理
    由中加以說明，自無於主文記載「追加之訴駁回」之必要，
    否則反有訴外裁判之違法等情，業據本院依職權調閱前案卷
    宗核閱無誤。是以上訴人所指被上訴人於前案有以法定租賃
    關係為請求之標的云云，顯與事實不符，被上訴人提起本件
    訴訟，並未違反一事不受理、既判力之規定，則堪認定。另
    縱認實務上肯認確定判決之爭點效理論，惟前案之第一審判
    決係以兩造間有法定租賃關係為理由而駁回被上訴人請求不
    當得利之訴訟，被上訴人提起上訴後，復經前案第二審裁定
    駁回其上訴，則就「兩造間有法定租賃關係」此爭點而言，
    自應拘束上訴人，亦即上訴人更不得於本件訴訟中主張兩造
    間無法定租賃關係為是，故原審判決自無違背前案確定判決
    之爭點效可言。又系爭土地既係訴外人李宗明先以訴外人游
    本鑫、游顯章及上訴人之名義，向財政部國有財產局辦理承
    租、承買後，再移轉登記在被上訴人名下，而系爭房屋於斯
    時即早已存在系爭土地上，則兩造自應成立法定租賃關係。
    被上訴人基此法律規定之權利，請求上訴人給付使用系爭土
    地之對價，實為正當之權利行使，與以損害他人為主要目的
    者，顯有不同，並無權利濫用之情。從而，本件上訴所執理
    由，均難採信。且以上各節，亦經原審於判決中認定綦詳並
    逐一說明其論述之法律上理由，是則原審判決並無何違背法
    令之處，已甚明確。
四、按取捨證據、認定事實屬於事實審法院之職權，若其認定並
    不違背法令，即不許任意指摘其認定不當，最高法院著有28
    年上字第1515號判例足資參照。原審判決取捨證據、認定事
    實、適用法律均無違誤，就上訴人之抗辯，亦充分說明其不
    足採信之法律上理由，並無何違背法令之情事，既如前述，
    則上訴人仍執陳詞，以原審法院取捨證據、認定事實之職權
    行使為違背法令；或就原審已論斷者再為主張或陳述，而提
    起本件上訴。依其上訴意旨即已足認本件上訴為無理由，爰
    依首揭法律之規定，不經言詞辯論，逕以判決駁回其上訴，
    並依民事訴訟法第436 條之32第1 項準用第436 條之19第1
    項之規定，確定本件訴訟費用額為如主文第2 項所示之金額
    。
據上論結，本件上訴為無理由，依民事訴訟法第436 條之29第2
款、第436 條之32第1 項、第2 項、第436 條之19第1 項、第
449 條第1 項、第78條，判決如主文。
中    華    民    國    95    年    7     月    11    日
                  民事第二庭  審判長法  官  劉克聖
                                    法  官  范明達
                                    法  官  張震武
以上正本係照原本作成
不得上訴
中    華    民    國    95    年          月    11    日
                                    書記官  李家


司法院資訊處製作；財團法人民間司法改革基金會備份。
